臺灣臺中地方法院刑事判決
111年度易字第459號
公  訴  人  臺灣臺中地方檢察署檢察官
被      告  孫素芬


上列被告因業務侵占案件，經檢察官提起公訴(111年度偵字第81
27號)，被告於本院行準備程序時，對於犯罪事實為有罪之陳述
，經本院合議庭裁定由受命法官獨任適用簡式審判程序，本院判
決如下：
    主  文
孫素芬犯業務侵占罪，處有期徒刑陸月，如易科罰金，以新臺幣
壹仟元折算壹日。緩刑肆年，並應履行如附件所示之本院一百一
十一年度中司刑移調字第五七二號調解程序筆錄調解成立內容
所示之內容。
    犯罪事實
一、孫素芬受僱在址設臺中市○區○○路0段00號「ISSAC」早餐店
    ，擔任副店長，負責收受客戶款項、財務管理之工作，係從
    事業務之人。孫素芬竟意圖為自己不法之所有，基於侵占業
    務上持有財物之犯意，於民國110年12月27日某時，利用其
    擔任副店長之機會，將其收受當日營收款項新臺幣（下同）
    3萬9,739元以變易持有為所有之意，逕予侵占入己。嗣經該
    早餐店店長陳俊名發覺帳目不實，始悉上情。
二、案經「ISSAC」早餐店負責人鄭棕鐿委由陳俊名訴由臺中市
    政府警察局第三分局報告臺灣臺中地方檢察署檢察官偵查起
    訴。
    理    由
壹、程序部分：
    按本案被告孫素芬所犯為死刑、無期徒刑、最輕本刑為3年
    以上有期徒刑之罪或高等法院管轄第一審案件以外之罪，其
    於準備程序就前揭被訴事實為有罪之陳述，經本院告知簡式
    審判程序之旨，並聽取被告與公訴人之意見後，認無不得或
    不宜改依簡式審判程序進行之情形，爰依刑事訴訟法第273
    條之1第1項規定，裁定本件進行簡式審判程序，且據同法第
    273條之2之規定，簡式審判之證據調查亦無同法第159條第1
    項規定之適用，是下列所採用之證據，均不受傳聞證據證據
    能力之限制，均有證據能力。
貳、實體部分：
一、認定犯罪事實根據之證據及理由：
    上揭犯罪事實，業據被告於警詢、本院準備程序及審理時均
    坦承不諱【見臺灣臺中地方檢察署111年度偵字第8127號偵
    查卷宗(下稱偵卷)第15-16頁、本院卷第28-29、37頁】，核
    與證人即告訴代理人陳俊名於警詢時證述相符(見偵卷第17-
    18頁)，且有職務報告1紙、LINE對話紀錄截圖照片1張、勞
    工保險被保險人投保資料表(明細)1紙在卷可稽(見偵卷第13
    、23、25-26頁)，足認被告之自白與事實相符，被告前揭犯
    行洵堪認定，應予依法論科。
二、論罪科刑：
  ㈠按侵占罪係即成犯，凡對自己持有之他人所有物，有變易持
    有為所有之意思時，即應構成犯罪，縱事後將侵占之物設法
    歸還，亦無解於罪名之成立(最高法院43年台上字第675號判
    決先例參照)。又按侵占業務上持有物之罪，以其所侵占之
    他人所有物係因執行業務而持有為構成要件(最高法院23年
    上字第1620號判決先例意旨參照)。刑法上所謂業務，係指
    個人基於其社會地位繼續反覆所執行之事務(最高法院71年
    台上字第1550號判決先例意旨參照)。查，被告受僱用擔任
    「ISSAC」早餐副店長，負責收受該店客戶款項、財務管理
    為其業務內容，業經被告於本院準備程序時供承明確(見本
    院卷第28頁)。從而，被告對其所持有之該早餐店營收款項
    ，當具有業務上之持有關係，竟恣意將該款項侵占入己，是
    核被告孫素芬所為，係犯刑法第336條第2項業務侵占罪。
  ㈡爰以行為人之責任為基礎，審酌被告身為「ISSAC」早餐副店
    長，本應忠實誠信從事業務，竟為圖己利，將其業務上所保
    管而持有之營業收入加以侵占入己，損害告訴人即「ISSAC
    」早餐店負責人鄭棕鐿之財產法益，所為於法有違；考量被
    告犯後坦承犯行，已見悔意，且已與告訴人成立調解，同意
    以分期付款方式賠償21萬6,739元，此有本院111年度中司刑
    移調字第572號調解程序筆錄1份在卷可稽(見本院卷第45-48
    頁)，兼衡被告過去並無前科，有臺灣高等法院被告前案紀
    錄表1份在卷可稽(見本院卷第13頁)，素行良好，暨其大學
    肄業之智識程度，目前從事包裝公司採購人員且家境勉持之
    生活狀況，業據被告陳明在卷【詳個人戶籍資料(完整姓名)
    查詢結果內教育程度註記欄之記載，見本院卷第11、38頁】
    等一切情狀，量處如主文所示之刑，並諭知易科罰金之折算
    標準，以資懲儆。
  ㈢按犯罪所得，屬於犯罪行為人者，沒收之。但有特別規定者
    ，依其規定；又其沒收，於全部或一部不能沒收或不宜執行
    沒收時，追徵其價額，刑法第38條之1第1項、第3項分別定
    有明文。又同法第38條之2第2項另規定：「宣告前二條之沒
    收或追徵，有過苛之虞、欠缺刑法上之重要性、犯罪所得價
    值低微，或為維持受宣告人生活條件之必要者，得不宣告或
    酌減之。」。經查，被告確有侵占「ISSAC」早餐店營業收
    入3萬9,739元，業經本院認定如前，核屬被告因本案業務侵
    占犯罪所得財物，既未扣案，本應依刑法第38條之1第1項前
    段及第3項規定，宣告沒收並追徵其價額，惟被告就上開告
    訴人所受損害部分，業與告訴人成立調解，業如前述。是以
    ，本案倘為諭知沒收或追徵被告之犯罪所得，將使被告除賠
    償被害人之損害外，又須將其犯罪所得財物提出供沒收執行
    ，或依法追徵其價額，將使其面臨重複追償之不利益，即本
    案如諭知沒收被告前揭犯罪所得，容有過苛之虞，爰依刑法
    第38條之2第2項規定，認無宣告沒收被告本案犯罪所得之必
    要，爰不予宣告沒收或追徵其價額，附此敘明。
  ㈣末查，被告未曾因故意犯罪受有期徒刑以上刑之宣告，有臺
    灣高等法院被告前案紀錄表1份附卷可佐(見本院卷第13頁)
    ，本院審酌被告因一時失慮，致觸犯本件刑章，且於犯後坦
    承犯行，復與告訴人成立調解，同意以分期付款方式賠償損
    害，業如前述，本院認為被告經此偵、審程序及科刑之宣告
    後，當能知所警惕，故認前開所宣告之刑以暫不執行為適當
    ，爰依刑法第74條第1項第1款之規定，併予宣告緩刑4年，
    以啟自新。惟為使被告於緩刑期間內，仍深知戒惕，避免緩
    刑宣告遭撤銷，且導正其行為與有關法治之正確觀念，並促
    使被告確實履行與告訴人調解成立之條件，不致因受緩刑宣
    告而心存僥倖，爰將被告於上開調解程序筆錄所應允之賠償
    內容，引為其依刑法第74條第2項第3款規定應支付之損害賠
    償，命被告應履行如附件所示本院111年度中司刑移調字第5
    72號調解程序筆錄調解成立內容所示之內容，依調解程序
    筆錄所載內容，向告訴人分期給付21萬6,739元，資以顧及
    被害人之權益，兼顧公允。
據上論斷，應依刑事訴訟法第273條之1第1項、第299條第1項前
段，刑法第336條第2項、第41條第1項前段、第74條第1項第1款
、第2項第3款，刑法施行法第1條之1第1項，判決如主文。
本案經檢察官陳佞如提起公訴，檢察官朱介斌到庭執行職務。
中　　華　　民　　國　 111　　年　　 5　　月　　18　　日
　　　　　　　　　刑事第十五庭  法　官　湯有朋
以上正本證明與原本無異。
如不服本判決應於收受送達後20日內向本院提出上訴書狀，並應
敘述具體理由；其未敘述上訴之理由者，應於上訴期間屆滿後20
日內向本院補提理由書（均須按他造當事人之人數附繕本）「切
勿逕送上級法院」。
告訴人或被害人如不服判決，應備理由具狀向檢察官請求上訴，
上訴期間之計算，以檢察官收受判決正本之日起算。
　                        　　　書記官  黃美雲
中　　華　　民　　國　　111 　年　　5 　　月　　18　　日
附錄本案論罪科刑法條：
刑法第336條第2項
對於業務上所持有之物，犯前條第1項之罪者，處6月以上5年以
下有期徒刑，得併科9萬元以下罰金。
附件：本院111年度中司刑移調字第572號調解程序筆錄